臺灣高等法院臺中分院民事判決　　　　 94年度重訴字第3號
原　　　告　　美商微軟公司
法定代理人　　甲○○○○○ ○.
訴訟代理人　　何國雄律師
　　　　　　　滕澤珩律師
　　　　　　　郭慧雯律師
複　代理人　　翁如瑩律師
被　　　告　　冠鈞科技股份有限公司
兼法定代理人　戊○○
被　　　告　　乙○○
訴訟代理人　　張績寶律師
複　代理人　　莊惠祺律師
複　代理人　　張瓊文律師
複　代理人　　丁○○
被　　　告　　丙○○
上列被告等因違反著作權法案件，經原告提起附帶民事訴訟請求
侵權行為損害賠償事件，經本院刑事庭裁定移送（本院93年度附
民字第323號）本院於96年1月30日言詞辯論終結，判決如下︰
    主  文
被告冠鈞科技股份有限公司、戊○○、乙○○應連帶給付原告新
台幣 400萬元及其中冠鈞科技股份有限公司自94年2月3日、戊○
○自94年1月31日、乙○○自94年4月10日起，均至清償日止，按
年息百分之5計算之利息。
被告丙○○、戊○○、乙○○應連帶給付原告新台幣2000萬元及
其中丙○○自93年12月12日、戊○○自 94年1月31日、乙○○自
94年4月10日起均至清償日止，按年息百分之5計算之利息。
被告等應連帶負擔費用，將本案刑事最後事實審判決書主文及事
實欄，暨本案民事最後事實審判決書主文欄，以長25公分、寬19
公分篇幅，登載於經濟日報外頁版下半頁1日。
原告其餘之訴駁回。
訴訟費用由被告連帶負擔2分之1，其餘由原告負擔。
本判決第1項於原告以新臺幣130萬元為被告供擔保後，得假執行
。但被告乙○○如以新臺幣 400萬元為原告預供擔保，得免為假
執行。
本判決第2項於原告以新臺幣666萬元為被告供擔保後，得假執行
。但被告乙○○如以新臺幣2000萬元，為原告預供擔保，得免為
假執行。
原告其餘假執行聲請均駁回。
    理由及事實
一、被告冠鈞科技股份有限公司（以係簡稱冠鈞公司）、戊○○
    、丙○○經合法通知，未於言詞辯論期日到場，核無民事訴
    訟法第 386條各款所列情形，爰依原告之聲請，由其一造辯
    論而為判決。
二、原告起訴主張：被告乙○○、戊○○分別先後為冠鈞公司之
    董事長，董事，亦即其 2人為該公司之負責人。冠鈞公司、
    戊○○、乙○○明知Project2000、Windows 2000 Pro、Wor
    d 2000、Windows Me等4種電腦軟體（如附件1），均屬原告
    美商微軟公司（Microsoft Corporation）享有電腦程式著作
    權之著作，未經美商微軟公司之授權及同意，不得擅自重製
    上開著作；然竟基於意圖銷售而擅自重製他人著作之共同犯
    意聯絡，意圖欺騙他人，共謀非法重製原告上開電腦軟體。
    其詳細情形為：於民國（下同）89年6月28日、同年7月1日
    及11日受豐聲科技股份有限公司（以下簡稱豐聲公司）委託
    刻製Project 2000；於88年11月20日及22日受金碟光電科技
    工業股份有限公司（以下簡稱金碟公司）委託代刻Wind ows
    2000 Pro.母版各6片；於94年4月12日受華鎂光碟科技股份
    有限公司（以下簡稱華鎂公司）委託重製原告軟體Word2000
     及Windows Me。經法務部調查局台中市調查站於92年2月20
    日搜索被告冠鈞公司位於台北縣新店市○○路235巷12號8樓
    之廠址，查扣其受託重製原告軟體之相關單據。又被告丙○
    ○為世翔科技股份有限公司（以下簡稱世翔公司，已解散清
    算完結）之董事長，乙○○為該公司之董事，並與戊○○均
    為現場負責人，於執行世翔公司業務時，未經原告之授權及
    同意，然竟基於意圖銷售而擅自重製他人著作之共同犯意聯
    絡，意圖欺騙他人，於91年5月間受世新大學委託共謀非法
    重製原告20種電腦軟體（如附件2）。經法務部調查局台中
    市調查站於搜索被告冠鈞公司時，同時查扣非法重製原告上
    開軟體之相關單據。爰依民法第184條、第185條、92年7月9
    日修正前著作權法第88條第3項請求被告賠償其損害，並求
    為判決：(一)被告冠鈞公司、戊○○、乙○○應連帶給付原告
    新台幣（下同）400萬元及自刑事附帶民事起訴狀繕本送達
    之翌日起至清償日止，按年息百分之5計算之利息。(二)被告
    丙○○、戊○○、乙○○應連帶給付原告2000萬元及自刑事
    附帶民事起訴狀繕本送達之翌日起至清償日止，按年息百分
    之5計算之利息。(三)被告冠鈞公司、戊○○、乙○○應連帶
    負擔費用，將附件1所載之道歉啟事，以長25公分、寬19公
    分之篇幅，登載於經濟日報頭版下半頁1日。(四)被告丙○○
    、戊○○、乙○○應連帶負擔費用，將附件2所載之道歉啟
    事，以長25公分、寬19公分之篇幅，登載於經濟日報頭版下
    半頁1日。(五)全部被告應連帶負擔費用，將本案刑事最後事
    實審判決書主文及事實欄，暨本案民事最後事實審判決書主
    文欄，以長25公分、寬19公分篇幅，登載於經濟日報頭版下
    半頁1日。並陳明願供擔保，請准宣告假執行。
三、被告乙○○則以下列各點抗辯，並聲明(一)原告之訴及假執行
    之聲請均駁回。(二)如受不利判決，願供擔保請准宣告免為假
    執行。
  (一)原告指陳被告乙○○故意非法重製內含原告享有著作權之母
    版云云，係以：被告犯行業經台灣高等法院台中分院93年度
    上訴字第 432號刑事判決認定在案，且被告並未要求客戶檢
    附原告之授權文件，單憑客戶出具之切結書，即逕行刻製原
    告享有著作權之母版，顯有侵害原告著作權之故意等為主要
    論據。惟查，本件冠鈞公司受豐聲公司、華鎂公司、金碟公
    司委託刻製母版；世翔公司受世新大學委託刻製母版，皆有
    經合法授權等情，業據被告供陳在卷，並有豐聲公司等函覆
    鈞院之相關資料在卷可稽，足證被告並無故意違法重製系爭
    電腦程式著作之行為。至原告雖謂其僅授權達緻實業股份有
    限公司（下稱達緻公司）以及今嗛企業股份有限公司（下稱
    今嗛公司）在台灣地區授權壓製軟體光碟云云。但查：
  著作權具有財產利用性質，自許其讓與他人所有、與他人共
    有或授權他人利用該著作，方足促使著作物於法律規範之下
    得自由交易流通，是著作權之授權及再授權均非法所不許，
    此見著作權法第37條就著作權之授權、再授權定有規範自明
    。準此，達緻公司以及今嗛公司係原告公司及其台灣子公司
    在台灣地區授權壓製軟體光碟之利用人之事實，為原告所自
    承，基此，原告公司在台灣地區既有授權利用之人，則被告
    辯稱其主觀上係認委託其刻製母版之客戶與原告在台灣地區
    之授權利用人間有多階層之再授權關係，始接受委託刻製母
    版，即非無憑。
  至原告雖謂其並未同意達緻公司以及今嗛公司得再為授權云
    云。然則，達緻公司以及今嗛公司與委託被告刻製母版之客
    戶（或前客戶）間，倘有再授權關係，既為法所不禁，外人
    自難逕以否認，是當不能以原告與上開公司間之合約並無再
    授權之約定為由，而逕認被告有侵害原告著作權之故意，台
    灣高等法院92年度上訴字第2429號、台灣板橋地方法院92年
    度訴字第 462號同此見解。此外，被告對於委託客戶所提出
    之授權書之真偽並無分辨能力，而有關原告公司於台灣地區
    究係授權何公司壓製軟體光碟以及其內部之授權關係究係如
    何（即能否再轉授權），亦非外人如被告乙○○者所能明確
    知悉，加以，委託被告刻製母版者均係上市公司，並均提出
    授權書以證明該母源之合法性，是被告基於信賴該授權書之
    故，在受託刻製母版之始，主觀上即欠缺故意，應可認定，
    故原告所稱上情縱係屬實，亦不得執為認定被告故意非法重
    製系爭電腦程式著作之依據，事甚明確。職是，原告以被告
    於豐聲公司僅提出日本客戶之授權書之情形下，即接受其委
    託刻製母版等情，指稱被告有侵害原告著作權之故意，尚難
    遽以憑採。
  再者，著作權法第37條第2項有關第1項被授權人非經著作財
    產權人同意，不得將其被授與之權利再授權第三人利用之規
    定，乃因著作財產權之授權，本質上以著作財產權人與被授
    權人間之信賴關係為基礎，是故除非經著作財產權人同意，
    否則禁止複授權。然被授權人為達成授權之目的，在必要合
    理之範圍內，委由他人行使以達授權之目的，雖有複授權行
    為之外觀，且非經原授權之著作財產權人之同意，不發生複
    授權之效力，然原被授權人既有合法之授權，其基於授權委
    託他人所為之重製行為，當認並無侵害他人著作權之故意，
    而倘無積極證據得證明複被授權人就未經原授權人同意之事
    實係屬知情，亦難認其有侵害他人著作權之故意，自屬當然
    ，台灣高等法院93年度上訴字第1588號同此見解。準此，世
    新大學與原告之合約既有世新大學專兼任教職員得因方便安
    裝、保存等需求而複製光碟使用之約定，則世新大學於必要
    合理之範圍內，委由被告刻製母版，以因應前開需求，雖涉
    有複授權之外觀，然尚難據此認定世新大學與不知情之被告
    有何侵害原告著作財產權之故意，是原告前開指稱不足執為
    不利於被告認定之依據。
  另，原告雖謂無論係華鎂公司或立威出版股份有限公司（下
    稱立威公司）均未曾獲得原告或其台灣子公司之授權壓製光
    碟片云云。然查，立威公司委託華鎂公司製造之教學光碟，
    乃附隨於教科用書且係專供教學之人教學用之輔助用品，依
    著作權法第47條第2項準用第1項之規定，立威公司在合理範
    圍內，得重製、改作或編輯他人已公開發表之著作，且光碟
    內的內容為軟體產品操作時之螢幕畫面，故依微軟公司之規
    定亦無須該著作權人之授權文件，此業據立威公司 95年6月
    19日95管高院中分第09506001號函函覆在案，故原告所指容
    有誤會。又，原告略以金碟公司於88年11月22日委託被告冠
    鈞公司壓製原告擁有著作權之Windows 2000 Pro母版，然
    Windows 2000係於89年3月7日始於台灣上市云云，指稱被告
    辯稱主觀上並無侵害其著作權之故意乙節無可採信。然則，
    原告公司於市場上推出Windows 2000軟體之前，就該軟體之
  　壓片事宜必已完成，是冠鈞公司受託刻製Windows 2000 Pro
    母版之時間早於Windows 2000軟體之上市時間，尚不違常理
    ，尤以該時間前後相距不過3、4個月，難謂有何重大異常情
    事，是原告所陳前詞尚非可取。
  (二)委託被告刻製母版者，或係知名學校，或係上市公司，被告
    基於信賴，因而未要求其等提出原告所謂之原始授權書（即
    原告公司出具之授權書），衡諸社會常情，難謂有何疏虞之
  　處，被告指稱具有過失，尚非可採。加以，委託刻製母版之
    訂單均具時效性，倘強要委託之客戶提出原始授權書始接受
    訂單，幾不可能（蓋客戶大可另行委託其他工廠），於斯前
    提下，被告始未要求其等提出原告公司之原始授權書，衡此
    情節，尚與社會常情無違，難謂有何疏虞之處，被告指稱具
    有過失，尚非可採。
  (三)次查，本件縱認被告有違法重製原告著作物之舉，原告依修
    正前著作權法第88條第3項規定，以每套軟體100萬元為其請
    求損害賠償之金額，亦乏根據：原告固主張冠鈞公司與世翔
    公司係母片壓製工廠，其非法壓製原告軟體之母片後，再以
    該母片為根源壓製之電腦軟體光碟片不知凡幾，故實際被非
    法重製之數量及損害難以估算，請求依修正前著作權法第88
    條第3項規定為據，就每一種軟體均以最高賠償金額100萬元
    為計算侵害之基準。惟查，原告援引修正前著作權法第88條
    第3項規定，請求被告就每一種軟體均賠償金額100萬元，顯
    欠根據，爰說明如下：
  適用修正前著作權法第88條第3項規定，將賠償額增至100萬
    元，係以被害人依著作權法第 88條第2項之規定不易證明其
    實際損害額，且行為人之損害行為屬故意並情節重大者為前
    提，此見條文規定之內容即明。
  但查，依卷查資料所示，並無積極證據足以證明被告主觀上
    有侵害原告著作權之認識及犯罪之故意，已如前述，另衡以
    世新大學回函所陳：該校委託世翔公司刻製母　版後，係以
    該校自有光碟壓片機自行壓製，且該母版於壓製後隨即銷毀
    ，並未流出他用等語，及原告自承本件僅有查獲母版，並未
    查獲任何光碟片等情，足認原告指稱以案爭母版為根源壓製
    之電腦軟體光碟片不知凡幾，其所受損害無可估計云云，顯
    係片面臆測之詞，並無實據，故原告以所受損害難以估計為
    由，謂有修正前著作權法第 88條第3項規定之適用，尚非可
    採。
  此外，被告侵害行為之態樣係受託刻製母版，且除收取每片
    2000元至3000元不等之刻製費用外，並未獲取額外利益，而
    被告重製之數量亦可由刑事扣案證物清單中確定（按：以扣
    案之訂單計算重製數量已屬寬鬆之計算方式，蓋訂單並不足
    以證明出貨之事實），是被告所獲利益當可預期，而原告所
    受損害亦可估算，尚難謂原告有不易證明實際損害額之情。
    況冠鈞與世翔 2家公司係刻製母版之上游工廠，並非壓製電
    腦軟體光碟片之下游廠商，此為原告所不爭，是被告縱有涉
    入情事，其主觀意圖亦在收取刻製母版之費用而已，尚不及
    於供作非法壓製光碟片之圖利使用，亦難認其行為已達情節
    重大程度。
  再者，被告縱有涉入情事，然其主觀意圖既在收取刻製母版
    之費用而已，尚不及於供作非法壓製光碟片之圖利使用，有
    如前述，則該委託刻製母版之廠商縱有以該母版為根源而陸
    續壓製光碟片之情，亦係原告另行對之求償之問題，豈有將
    該部分之損失全部轉嫁予被告負擔之理，職故，原告將後續
    壓製光碟片之損失亦列入被告應予賠償之範圍，亦非事理之
    平。
  (四)原告請求被告將道歉啟事登載於新聞紙，以回復其名譽，並
    無根據：所謂著作人格權是以保護著作人名譽、聲望或其他
    無形之人格利益為標的之權利，與有經濟上或財產上利益之
    著作財產權概念相對，依據我國著作權法第15條至第17條規
    定，關於著作人格權受保護之範圍包含：同一性保持權：
    即防止客觀上有損害著作人人格利益之行為，並避免其著作
    遭受違反其意思之竄改、割裂、增刪而損害著作人之名譽、
    聲望。姓名表示權：即著作人於著作之原件或其重製物上
    或於著作公開發表時，有表示其本名、別名或不具名之權利
    。公開發表權：著作人將其尚未公開發表之著作，以發行
    、播送、上映、口述、演出、展示或其他方法向公眾公開提
    示著作內容之權利，先予指明。按侵害著作人格權者，被害
    人並得請求表示著作人之姓名或名稱、更正內容或為其他回
    復名譽之適當處分；被害人得請求由侵害人負擔費用，將判
    決書內容全部或一部登載新聞紙、雜誌，著作權法第85條第
    2項、第 89條固定有明文，惟審視上開條文之立法理由，無
    非以著作權被侵害時，往往對權利人之名譽、聲望及信用有
    所損害，亦即有侵害著作人格權情事，得由侵害人負擔費用
    刊登道歉啟示或將判決書內容全部或一部登載於新聞紙、雜
    誌，予以回復，倘著作權人僅著作財產權受侵害，而加害人
    尚無侵害其著作人格權之情，即對於著作權人之名譽、聲望
    及信用，尚難謂有所損害，自無回復其名譽、聲望及信用之
    必要。再按不法侵害他人之身體、健康、名譽、自由、信用
    、隱私、貞操，或不法侵害其他人格法益而情節重大者，被
    害人雖非財產上之損害，亦得請求賠償相當之金額。其名譽
    被侵害者，並得請求回復名譽之適當處分，民法第195條第1
    項固定有明文。惟按名譽權乃人格權之一種，名譽有無受損
    害，應以社會上對其評價是否貶損作為判斷之依據，最高法
    院 85年度台上字第1042號、90年度台上字第646號裁判意旨
    足資參照。就本件而言，縱認被告有違法重製原告著作物之
    舉，所侵害者亦僅原告之「重製權」，係屬著作財產權之一
    種，並非侵害原告之著作人格權，尚難認原告之名譽、聲望
    及信用有何因被告之行為而受損之情形，自無回復其名譽、
    聲望及信用之可言，故原告據此所為將道歉啟事暨本案刑事
    及民事判決書一部或全部登載於新聞紙之請求，於法亦有未
    合，不能准許。末按著作權法第84條係規定：「著作權人或
    製版權人對於侵害其權利者，得請求排除之，有侵害之虞者
    ，得請求防止之」，核其內容與被害人請求回復名譽之救濟
    無涉，故原告謂其可依據上開規定，請求被告刊登道歉啟事
    云云，亦有誤解。
  (五)犯著作權法第91條至第95條之罪者，因被害人或其他有告訴
    權人之聲請，得令將判決書全部或一部登報，其費用由被告
    負擔，著作權法第99條固定有明文。然本件被告被訴擅自以
    重製之方法侵害原告之著作財產權之犯行，前雖經台灣高等
    法院台中分院 93年度上訴字第432號刑事判決認定有罪在案
    ，然經被告上訴最高法院，業由最高法院撤銷原判決，發回
    台灣高等法院台中分院續為審理，尚未定讞，則被告被訴上
    開犯行既尚未經刑事判決判處有罪確定，原告依前揭條文之
    規定，請求被告將判決書內容全部或一部登載於新聞紙，即
    屬無據。
四、被告冠鈞公司、戊○○、丙○○未於言詞辯論期日到場，亦
    未提出書狀作何聲明或陳述。
五、原告主張被告乙○○、戊○○分別先後為冠鈞公司之董事長
    、董事，Project2000、Windows 2000 Pro、Word2000、Win
    dows Me等4種電腦軟體（如附件 1），均屬原告美商微軟公
    司（Microsoft Corporation）享有電腦程式著作權之著作
    ，未經原告之授權及同意，不得擅自重製上開著作；竟於89
    年6月28日、同年7月1日及11日受豐聲公司委託刻製Project
     2000；於88年11月20日及22日受金碟公司委託代刻Windows
     2000 Pro.母版各6片；於94年4月12日受華鎂公司委託重製
    原告軟體Word 2000及 Windows Me，經法務部調查局台中市
    調查站於 92年2月20日搜索被告冠鈞公司位於台北縣新店市
    ○○路235巷12號8樓之廠址，查扣其受託重製原告軟體之相
    關單據。又被告丙○○為世翔公司之董事長，乙○○為該公
    司之董事，並與戊○○均為現場負責人，未經原告之授權及
    同意，受世新大學委託，於 91年5月間受世新大學委託共謀
    非法重製原告 20種電腦軟體（如附件2）。經法務部調查局
    台中市調查站於搜索被告冠鈞公司時，同時查扣世翔公司重
    製原告軟體之相關單據。又上開附件1及附件2電腦程式軟體
    均屬原告享有著作權之著作物等情，被告對此均不爭執，並
    有冠鈞公司及世翔公司受託非法壓製母版之切結書、委託加
    工訂單、出貨單等影本附卷可查，自堪信為真實。
六、惟原告主張被告等基於非法重製原告上開電腦軟體之意而為
    重製販售，侵害原告之電腦程式著作權乙節，則為被告乙○
    ○所否認，並以前詞置辯。經查：
  (一)由查扣之切結書可知，被告乙○○及被告冠鈞公司係以為他
    人壓製母版為業，且該等切結書均要求委託客戶需同時提出
    「授權合約」或「授權證明書」等情，足見被告乙○○及被
    告冠鈞公司對於智慧財產權授權等相關事宜均知之甚詳。但
    被告乙○○在未確認客戶是否經著作權人合法授權前，即單
    憑切結書乙紙進行母版壓製；再參諸本件刑事搜索扣押之交
    易單據，即可發現此乃被告乙○○之交易模式常態；而原告
    對於Project 2K（即Project 2000）、Word 2000、Windows
    ME、Windows 2K Pro（即 Windows 2000 Professional）等
    軟體享有著作權係眾所周知之事實，被告乙○○竟在客戶未
    檢附任何原告授權文件之情形下，即擅自重製該等軟體之母
    版，足證被告乙○○確有非法重製軟體光碟之故意。
  (二)被告乙○○另又辯稱其對於委託客戶所提出之授權書之真偽
    並無分辨能力等語。但該等授權書均係本院刑事庭函詢豐聲
    公司等公司時，始由該等公司提出，其真實性已大有疑問。
    再者，被告乙○○身為影音光碟製作之業者，本應具有確認
    智慧財產權授權合法性之能力，且在進行母版壓製前，亦應
    要求客戶提出著作權人之授權書。惟被告乙○○屢屢在客戶
    未提出任何著作權人之授權書之情形下，單憑切結書，即為
    客戶壓製內載原告享有著作權軟體之母版，實有侵害原告著
    作權之故意。
  (三)再者，金碟公司曾於88年11月22日委託被告冠鈞公司壓製原
    告Windows 2000 Pro之母版（本院卷二158頁），惟Windows
     2000係於 89年（西元2000年）3月7日始於台灣上市（同上
    卷159頁），亦即被告冠鈞公司為金碟公司壓製Windows2000
    母版時，Windows 2000根本尚未在台灣上市，再佐以被告冠
    鈞公司在客戶未提出任何原告授權文件之情形下，即擅自為
    金碟公司壓製未在台灣上市之原告軟體，實難謂被告冠鈞公
    司及擔任董事長之被告乙○○無侵害原告著作權之故意。
  (四)被告乙○○抗辯其無法明確知悉原告在台灣授權情形，故其
    無侵害原告著作權之故意等語，但原告與第三人間之授權關
    係實不影響被告乙○○確有侵害原告著作權故意之認定，蓋
    ，如前所述，被告乙○○屢屢在客戶未提出原告授權證明之
    情形下，即擅自為客戶壓製原告軟體之母版，甚至壓製尚未
    在台灣發行上市之軟體，均足以證明被告乙○○確有侵害原
    告權利之故意。
  (五)被告乙○○提出台灣高等法院92年度上訴字第2429號及台灣
    板橋地方法院 92年度訴字第462號判決，抗辯原告與授權利
    用人間之關係，不得作為認定被告有侵害原告著作權之基礎
    。惟上開 2判決之事實與本事件並不相同，實不可相提並論
    。因於上開 2判決中，委託人委託被告等壓製母版時，不但
    於訂單附有授權書，更出示起訴書及判決書予被告等，以證
    明其確享有該等視聽著作之著作權（同上卷 172頁），亦即
    該等二案件之被告等係在「親見」授權書及其他足以證明委
    託人確享有著作權之情況下，受託進行母版之壓製；但本件
    被告乙○○等均係在單憑委託人之切結書，未檢附任何足以
    證明委託人有權壓製母版文件之情形下，即為客戶壓製母版
    ，被告乙○○等即應就不法行為負故意侵權責任。
  (六)被告乙○○抗辯「．．．準此，世新大學與原告之合約既有
    世新大學專兼任教職員得因方便安裝、保存等需求而複製光
    碟使用之約定，則世新大學於必要合理範圍內，委由被告刻
    製母版，以因應前開需求，雖涉有複授權之外觀，然尚難據
    此認定世新大學與不知情之被告有何侵害原告著作財產權之
    故意．．．」等語。查原告已否認其與世新大學間之校園合
    約（Campus Agreement）中，有任何同意世新大學得自行複
    製光碟片或母片之規定。被告亦無法提出證據證明。再者，
    被告乙○○亦從未要求世新大學提出世新大學與原告間之合
    約，以查證確認世新大學是否有權壓製光碟片，被告乙○○
    亦係單憑世新大學多媒體中心出具之證明文件即受託壓製母
    版（而該等證明文件上亦未載明世新大學是否取得合法授權
    ），實難謂被告乙○○無侵害原告著作權之故意。
  (七)另從豐聲公司 95年4月19日隨文所附日本客戶（即凸版印刷
    株式會社）之附件「確認書」與附件「發注書」等內容以觀
    （本院卷二第57、58頁），該日本客戶僅委託豐聲公司製作
    Project 2000軟體之光碟片而已，並非委託其刻製該軟體之
    母版，且亦根本無原告合法授權刻製母版之證明，該文件之
    真正大有可議。此外，稽之該確認書與發注書右上角日期「
    2000年7月5日」（即89年7月5日），可知該日本客戶下訂單
    之時間竟遲於豐聲公司委託冠鈞公司刻製母版之 89年6月28
    日及89年7月1日（本院卷二第9頁、第10頁），顯見該2紙文
    件非但與本件豐聲公司委託冠鈞公司刻製母版之事無涉，亦
    無法證明渠等確有經原告授權刻製母版之合法權源。況被告
    乙○○自承其於接受豐聲等公司委託刻製母版時，並未要求
    渠等出示合法授權證明，而該等公司自稱之授權，又無法證
    明確經原告合法授權，更徵渠等所辯，毫無根據可言。
  (八)另由華鎂公司 95年4月24日回函所附立威公司光碟訂購單可
    知，若立威公司委託華鎂公司製造光碟片，理應由立威公司
    提供合法授權之軟體母版，詎華鎂公司並無原告合法授權之
    情況下，竟僅憑該訂購單即自行委託冠鈞公司刻製母版，嗣
    被告冠鈞公司及實際負責人乙○○、戊○○等人亦未要求華
    鎂公司提供合法授權證明而刻製原告享有著作權之軟體母版
    ，顯有非法重製之共同侵權行為甚明。再者，該訂購單、銷
    貨單或發票等文件除未見經原告合法授權刻製母版之證明外
    ，立威公司於 95年6月19日函覆本院之內容，亦均無證據證
    明其委託製造之光碟片僅為教學操作之用，是以，被告乙○
    ○抗辯，不足採取。
  (九)被告乙○○未經授權非法重製內含原告享有著作權電腦程式
    著作之母版之不法行為，並經本院以 93年度上訴字第432號
    刑事判決認定，其有故意侵害原告著作權之行為應可認為真
    實。
七、按因故意或過失不法侵害他人之著作財產權或製版權者，負
    損害賠償責任。數人共同不法侵害者，連帶負賠償責任。又
    如被害人不易證明其實際損害額，得請求法院依侵害情節在
    1萬元以上 50萬元以下酌定賠償額。如損害行為屬故意且情
    節重大者，賠償額得增至100萬元。 92年7月9日修正前著作
    權法第88條第1項、第3項定有明文。原告人主張被告等人上
    開侵權行為既經認定，被告被查獲之系爭母片之電腦程式著
    作，計有如附件 1所示4種及附件2所示20種電腦程式著作。
    被告乙○○雖辯稱其係受託刻製母版，且除收取每片2000元
    至3000元不等之刻製費用外，並未獲取額外利益，而被告重
    製之數量亦可由刑事扣案證物清單中確定，是被告所獲利益
    當可預期，而原告所受損害亦可估算等語。惟依我國光碟管
    理條例第2條第4款之規定，所謂「母版」係指經由刻板機完
    成用於製造光碟之金屬碟。任何人取得母版後，均得以射出
    機大量壓製光碟片。亦即消費者無法直接使用母版，必須俟
    利用母版壓製光碟片方得使用。於本件被告乙○○雖為豐聲
    公司等公司及世新大學壓製內含原告享有著作權電腦程式之
    母版，但豐聲公司等公司及世新大學並無法直接使用該等母
    版，仍須以射出機大量壓製光碟使得使用。如此，被告乙○
    ○之不法行為對於原告所造成之損害實難估算，蓋取得母版
    之人將大量壓製光碟片並予以散佈，將造成無數非法重製之
    軟體在外流通，但原告卻難以舉證證明利用被告乙○○所刻
    製之母版再壓製的光碟片之數量。再者，消費者取得以上開
    母版所壓製的光碟片後，若再以該光碟片拷貝於其他電腦，
    將使之加倍流通之侵害行為更無法抑止，當然屬於情節重大
    。是故，原告依據著作權法第 88條第3項規定，以每套軟體
    100 萬元計算損害賠償金額於法有據，應予准許。從而原告
    請求(一)被告冠鈞公司、戊○○、乙○○應連帶給付原告 400
    萬元及自刑事附帶民事起訴狀繕本送達之翌日（即冠鈞公司
    自94年2月3日、戊○○自94年1月31日、乙○○自94年4月10
    日）起，均至清償日止，按年息百分之 5計算之利息。(二)被
    告丙○○、戊○○、乙○○應連帶給付原告2000萬元及自刑
    事附帶民事起訴狀繕本送達之翌日（丙○○自93年12月12日
    、戊○○自94年1月31日、乙○○自94年4月10日）起均至清
    償日止，按年息百分之 5計算之利息，為有理由，應予准許
    。
八、按犯著作權法第91條至第95條之罪者，因被害人或其他有告
    訴權人之聲請，得令將判決書全部或一部登報，其費用由被
    告負擔；被害人得請求由侵害人負擔費用，將判決書內容全
    部或一部登載新聞紙、雜誌，著作權法第99條、第89條定有
    明文。原告依上開規定請求被告等應連帶負擔費用，將本案
    刑事最後審判決書主文及事實欄，暨本案民事最後事實審判
    決書主文欄，以以長25公分、寬19公分篇幅，登載於經濟日
    報外頁版下半頁1日，為有理由，應予准許，
九、至原告另主張依著作權法第84條之規定：被害人對於侵害其
    著作權者，得請求排除之，有侵害之虞者，得請求防止之，
    一併請求被上訴人應將附件3、4所載道歉啟事，以長25公分
    、寬19公分之篇幅，刊登於經濟日報第1版下半頁1日，費用
    由被告等連帶負擔一節，查：
  (一)按人格權受侵害時，得請求法院除去其侵害，有受侵害之虞
    時，得請求防止之。姓名權受侵害時，得請求法院除去其侵
    害。不法侵害他人名譽者，被害人得請求回復名譽之適當處
    分，民法第18條第1項、第19條前段及195條後段定有明文。
    又著作權分為著作財產權與著作人格權（ Moral Right），
    後者乃以保護著作人名譽、聲望或其他無形之人格利益為標
    的，而與有經濟上或財產上利益之著作財產權概念相對。侵
    害著作人格權者，被害人並得請求表示著作人之姓名或名稱
    、更正內容或為其他回復名譽之適當處分；又被害人得請求
    由侵害人負擔費用，將判決書內容全部或一部登載新聞紙、
    雜誌，著作權法第 85條第2項及第89條定有明文。但查上開
    條文之立法意旨，係以著作權被侵害時，對權利人之名譽、
    聲望及信用將造成損害，得請求侵害人負擔費用將判決書內
    容全部或一部登載於新聞紙、雜誌，以回復其名譽、聲望或
    信用。依此立法意旨，侵害人僅侵害著作權人之著作財產權
    ，而未侵害著作人格權者，對著作權人之名譽、聲望及信用
    ，尚無造成其人格之損害，即無回復其名譽、聲望及信用之
    必要。至著作人格權之保護範圍，依著作權法第15條至第17
    條規定，應包括下列三項：同一性保持權：即防止客觀上
    有損害著作人人格利益之行為，並避免其著作遭受違反其意
    思之竄改、割裂、增刪而損害著作人之名譽、聲望；姓名
    表示權：即著作人於著作之原件或其重製物上或於著作公開
    發表時，有表示其本名、別名或不具名之權利；公開發表
    權：著作人將其尚未公開發表之著作，以發行、播送、上映
    、口述、演出、展示或其他方法向公眾公開提示著作內容之
    權利之謂。
  (二)核被告前揭侵害原告之著作權情形，係以重製行為方式為之
    ，並非以竄改、割裂、增刪原有著作權內容之方式；且未侵
    害姓名表示權，而系爭著作權業經原告公開發表，自無侵害
    其公開發表權，此為原告所不爭。依此，被告僅侵害原告著
    作財產權，並未侵害原告之著作人格權，故原告主張依著作
    權法第84條、第85條第2項、民法第18條、第19條、第195條
    之規定，請求被上訴人刊登道歉啟事，即屬無據，應予駁回
    。
十、本判決原告如主文第1項及第2項勝訴部分，原告及被告乙○
    ○陳明願供擔保，分別聲請宣告假執行及免為假執行，經核
    尚無不合，爰分別酌定相當擔保金額准許之。至於原告敗訴
    部分，其假執行之聲請部分，因訴之駁回而失所附麗，併予
    駁回，另原告請求判決被告等應連帶負擔費用，將本案刑事
    最後審判決書主文及事實欄，暨本案民事最後事實審判決書
    主文欄，以長25公分、寬19公分篇幅，登載於經濟日報外頁
    版下半頁 1日勝訴部分，因本件刑事及民事訴訟均未確定，
    無從將本案刑事最後事實審判決書主文及事實欄，暨本案民
    事最後事實審判決書主文欄登報，即無假執行之必要，應併
    予駁回。
十一、本件事證已臻明確，兩造其餘攻擊或防禦方法及所提證據
      ，均與本院心證之形成，不生影響，爰不一一再加以論述
      ，併此明。
十二、據上論結，本件原告之訴，為一部有理由，一部無理由，
      依民事訴訟法第78條、第79條但書、第85條第2項、第463
      條、第385條第1項、第390條第2項、第 392條，判決如主
      文。
中　　華　　民　　國　　96　　年　　2 　　月　　13　　日
                  民事第三庭　　審判長法　官　陳照德
                                  　　法　官　蔡王金全
                                  　　法　官　曾謀貴
以上正本係照原本作成。
如對本判決上訴，須於收受判決送達後二十日內向本院提出上訴
書狀，其未表明上訴理由者，應於提出上訴後二十日內向本院提
出上訴理由書 (須按他造人數附具繕本)。
上訴時應提出委任律師為訴訟代理人之委任狀。具有民事訴訟法
第四百六十六條之一第一項但書或第二項之情形為訴訟代理人者
，另應附具律師及格證書及釋明委任人與受任人有該條項所定關
係之釋明文書影本。
　　　　　　　　　　　　　　　　　　　書記官　李妍嬅
中　　華　　民　　國　　96　　年　　2 　　月　　13　　日
　　　　　　　　　　　　　　　　　　　　　　　　　　　Ｍ
附件１
被告冠鈞公司、戊○○、乙○○等非法重製原告享有著作權之軟
體表
┌──┬───────────────────────┐
│ １ │Project 2000                                  │
├──┼───────────────────────┤
│ ２ │Windows 2000 Pro.                             │
├──┼───────────────────────┤
│ ３ │Word 2000                                     │
├──┼───────────────────────┤
│ ４ │Windows Me                                    │
└──┴───────────────────────┘
附件２
被告丙○○、戊○○、乙○○與世翔公司等非法重製原告享有著
作權之軟體表
┌──┬───────────────────────┐
│ １ │Windows Me                                    │
├──┼───────────────────────┤
│ ２ │Windows 98 Sec.                               │
├──┼───────────────────────┤
│ ３ │Windows 2000 Pro.                             │
├──┼───────────────────────┤
│ ４ │Windows XP                                    │
├──┼───────────────────────┤
│ ５ │Frontpage 2000                                │
├──┼───────────────────────┤
│ ６ │Word 2000                                     │
├──┼───────────────────────┤
│ ７ │Excel 2000                                    │
├──┼───────────────────────┤
│ ８ │Powerpoint 2000                               │
├──┼───────────────────────┤
│ ９ │Outlook 2000                                  │
├──┼───────────────────────┤
│１０│Word 2000 English                             │
├──┼───────────────────────┤
│１１│Excel 2000 English                            │
├──┼───────────────────────┤
│１２│Powerpoint 2000 English                       │
├──┼───────────────────────┤
│１３│Outlook 2000 English                          │
├──┼───────────────────────┤
│１４│Word XP                                       │
├──┼───────────────────────┤
│１５│Excel XP                                      │
├──┼───────────────────────┤
│１６│Powerpoint XP                                 │
├──┼───────────────────────┤
│１７│Outlook XP                                    │
├──┼───────────────────────┤
│１８│FrontPage XP                                  │
├──┼───────────────────────┤
│１９│Access XP                                     │
├──┼───────────────────────┤
│２０│SharePoint Team Service XP                    │
└──┴───────────────────────┘
附件３
                    道  歉  啟  事
道歉人為從事壓製電腦母片之業者，因未經授權擅自非法重製美
商微軟公司（Microsoft Corporation）擁有著作權之Project
2000、Windows 2000 Pro.、Word 2000、Windows Me等各式電腦
程式母片。道歉人體認此等行為不但嚴重侵害美商微軟公司之智
慧財產權，構成刑事犯罪及民事損害賠償責任，同時對智慧財產
權保護之努力亦產生重大之負面影響。特此登報向美商微軟公司
表示歉意，並保證嗣後絕不再侵害其任何權益，同時呼籲業者尊
重美商微軟公司之智慧財產權。
著作權人：美商微軟公司（Microsoft Corporation）
代 理 人：文利申法律事務所
　　　  　郭慧雯律師
　　　　  何國雄律師
道歉人：冠鈞科技股份有限公司
　　　　　台北縣新店市○○路二三五巷一二號五樓
        戊○○
　　　　　台北縣新店市○○路二三五巷一二號五樓
        乙○○
　　　　　台北縣新店市○○路二三五巷一二號五樓
中    國    民    國          年          月          日
附件４
                    道  歉  啟  事
道歉人為從事壓製電腦母片之業者，因未經授權擅自非法重製美
商微軟公司（Microsoft Corporation）擁有著作權之Windows
Me、Windows 98 Sec.、Windows 2000 Pro.、Windows XP、Offi
ce 2000、Office 2000 English、Office XP Pre Frontpage
2000等各式電腦程式母片。道歉人體認此等行為不但嚴重侵害美
商微軟公司之智慧財產權，構成刑事犯罪及民事損害賠償責任，
同時對智慧財產權保護之努力亦產生重大之負面影響。特此登報
向美商微軟公司表示歉意，並保證嗣後絕不再侵害其任何權益，
同時呼籲業者尊重美商微軟公司之智慧財產權。
著作權人：美商微軟公司（Microsoft Corporation）
代 理 人：文利申法律事務所
　　　  　郭慧雯律師
　　　　  何國雄律師
道歉人：戊○○
　　　　　台北縣新店市○○路二三五巷一二號五樓
        乙○○
　　　　　台北縣新店市○○路二三五巷一二號五樓
        丙○○
　　　　　新竹縣湖口鄉長領村七鄰七之四號
中    國    民    國          年          月          日
